臺灣嘉義地方法院刑事判決　　　　　　　　　　　　　九十年度交易字第三三二號
　　公　訴　人　臺灣嘉義地方法院檢察署檢察官
　　被　　　告　甲○○
右列被告因過失致死等案件，經檢察官提起公訴（九十年度偵字第六一０一、六五八
０號），本院判決如左：
    主  文
甲○○服用酒類，不能安全駕駛動力交通工具而駕駛，處有期徒刑肆月；又因過失致
人於死，處有期徒刑捌月；應執行有期徒刑拾壹月，緩刑伍年。
    事  實
一、甲○○於民國九十年九月九日上午九時許飲用維士比一瓶，同日下午一時許飲用
    啤酒三瓶後，明知汽車駕駛人服用酒類後，其吐氣所含酒精成份超過每公升零點
    五五毫克（零點五五ｍｇ／ｌ）以上，不能安全駕駛動力交通工具，竟仍駕駛車
    牌號碼五Ｍ─三九三九號自用小客車，沿嘉一五七線公路由西向東行駛，於同日
    下午四時四十三分許，行經嘉義縣新港鄉埤子村五四之三號前之際，原應注意車
    前狀況，隨時採取必要安全措施；及該路段之行車速度，不得超過時速六○公里
    ，而依當時情形，又無不能注意之情事，竟疏未注意，貿然以九十公里之時速前
    進，致因閃避前車失控駛入對向車道，適有黃添振駕駛車牌號碼ＳＣ—七四九七
    號自用小客車附載其妻乙○○，其子戊○○、丁○○，其女丙○○對向而來，二
    車因而對撞，致黃添振因胸部挫傷併骨折內出血、腦挫傷當場死亡，其所附載之
    乙○○受有左股骨骨折、左脛骨骨折、骨盆骨折之傷害，戊○○受有左脛骨骨折
    、左股骨開放性骨折、右股骨骨折、脾臟破裂出血之傷害，丁○○受有右脛骨骨
    折、左股骨骨折之傷害，丙○○則受有頭部外傷合併左前額顱骨骨折、腦挫傷、
    氣腦、左側股骨骨折、左小腿及右大腿燙傷等傷害（傷害部分均未據告訴）。甲
    ○○於肇事後，於該管員警到場處理時，承認肇事自首而接受裁判，並於同日下
    午六時四十分許抽血檢驗血液中酒精濃度為二四一點七六ｍｇ／ｄｌ，換算呼氣
    所含酒精濃度為每公升一點零五毫克。
二、案經嘉義地方法院檢察署檢察官自動檢舉偵查起訴。
    理  由
一、右揭事實，業據被告甲○○坦承不諱，核與被害人乙○○指訴之情節相符，並有
    交通事故調查報告表、藥物濃度檢驗報告及現場照片十四幀附卷可稽，又被害人
    黃添振因本件車禍死亡，亦經嘉義地方法院檢察署檢察官督同檢驗員相驗屬實，
    並製有相驗屍體證明書、驗斷書、勘驗筆錄在卷足憑。按汽車行駛時，駕駛人應
    注意車前狀況，隨時採取必要安全措施；又行車速度，在郊外道路時速不得超過
    六○公里。道路交通安全規則第九十四條第三項、第九十三條第一項第一款定有
    明文；次按汽車駕駛人飲用酒類或其他類似物後其吐氣所含酒精濃度超過每公升
    零點二五毫克或血液中酒精濃度超過百分之零點零五以上者，不得駕車，道路交
    通安全規則第一百十四條第二款定有明文；再按刑法第一百八十五條之三「服用
    毒品、麻醉藥品、酒類或其他相類之物，不能安全駕駛動力交通工具而駕駛者，
    處一年以下有期徒刑、拘役或三萬元以下罰金。」有關公共危險罪之規定，其法
    文規定之型態乃屬刑法學理上所謂之抽象危險犯，並非屬於具體危險犯，行為人
    是否已該當於該條規定之構成要件，並不以實際已發生危險為必要，目前行政機
    關取締酒後駕車之參考標準雖係依法務部於八十八年五月十日邀集司法院刑事廳
    、交通部、行政院衛生署、內政部警政署及中央警察大學等機關開會決議，以凡
    呼氣酒精濃度逾每公升含零點五五毫克時，即得認為不能安全駕駛為認定標準，
    此項認定標準固係參考美國加州運輸部交通安全局所實驗之結果，該會議決議本
    身僅屬檢警取締酒後駕車之參考，雖無拘束法院之效力，但其所決議採行之標準
    ，係以參考美國、德國及日本等國家所進行之酒精濃度與精神狀態之測事實驗，
    亦即各項實驗係以凡呼氣中酒精濃度達每公升零點五五毫克時，就人之生理方面
    ，已產生視覺反應遲鈍、影像不能集中、同時不能看清前方路況及車旁照後鏡等
    狀況，其駕駛能力已受有影響，其肇事率為一般正常人之十倍，依一般社會通念
    ，客觀上足以認定已達不能安全駕駛之程度，若行為人飲酒後其呼氣中酒精濃度
    如已達於每公升零點八五毫克以上者，其肇事率為一般未飲酒者之五十倍。被告
    於當日下午六時四十分許抽血檢驗血液中酒精濃度達二四一點七六ｍｇ／ｄｌ，
    換算呼氣所含酒精濃度為每公升一點零五毫克，為其所自承，並有慈濟醫院藥物
    濃度檢驗報告一紙在卷可稽，依國立臺灣大學醫學院八十五年九月二十五日醫秘
    字第二０八二號函文所示之「人體血液酒精濃度消減速率為每小時十五ｍｇ／ｄ
    ｌ」計算，則同日下午四時四十三分發生車禍時，離測試時間為二小時，即其血
  液中酒精濃度已消減三十ｍｇ／ｄｌ，可推知被告車禍時之血液酒精濃度為二七
    一點七六ｍｇ／ｄｌ（二四一點七六ｍｇ／ｄｌ加三十ｍｇ／ｄｌ），相當於呼
    氣酒精濃度每公升一點一八毫克，較上述以凡呼氣酒精濃度逾每公升含零點五五
    毫克時，即得認為不能安全駕駛之認定標準猶高出甚多，且其於酒後肇事致被害
    人黃添振傷重不治死亡，顯見其因飲酒所引起之生理作用確已達無法正常辨識車
    前狀況及操縱汽車機械，而不能安全駕駛動力交通工具之狀態，另被告駕車亦應
    注意車前狀況，隨時採取必要之安全措施，防止危險之發生，而參諸當時天候晴
    ，日間自然光線、道路無缺陷、無障礙物、視距良好等情況，並無不能注意之情
    事，竟疏未注意車前狀況，於飲酒後其吐氣所含酒精濃度高達每升零點九一毫克
    猶貿然駕車，駛入對向車道，致撞及對向車道內行駛之被害人黃添振而肇致本件
    車禍，其應負過失之責，委無可辭，足徵被告之自白與事實相符。又被告之過失
    行為與被害人黃添振之死亡間，有相當因果關係。本件事證明確，被告犯行，堪
    以認定。
三、核被告甲○○所為，係犯刑法第二百七十六條第一項之過失致人於死罪及刑法第
    一百八十五條之三之服用酒類，不能安全駕駛動力交通工具而駕駛罪。被告所犯
    上開二罪之間，一為過失犯，一為故意犯，犯意各別，構成要件互異，應予分論
    併罰。又被告係酒後駕車致人死亡，應負刑法第二百七十六條第一項前段過失致
    死罪之罪責，此部分應依道路交通管理處罰條例第八十六條第一項「汽車駕駛人
    ，無駕駛執照駕車、酒醉駕車、吸食毒品或迷幻藥駕車、行駛人行道或行經行人
    穿越道不依規定讓行人優先通行，因而致人受傷或死亡，依法應負刑事責任者，
    加重其刑至二分之一。」規定，加重其刑。再被告於肇事後，該管公務員發覺前
    ，即向嘉義縣警察局民雄分局埤頭派出所警員自首，有卷附嘉義縣警察局民雄分
    局處理車禍現場處理報告表足按，是被告既已向該管公務員申述犯罪事實，而不
    逃避接受裁判，已合於刑法第六十二條前段所定對於未發覺之犯罪自首而接受裁
    判之要件，應依該條規定減輕其刑。其過失致死罪部分應先依前揭道路交通管理
    處罰條例第八十六條第一項規定加重後再依自首之規定減輕之。爰審酌被告雖酒
    後駕車，過失程度嚴重，惟念素行良好、智識程度、犯罪後已與被害人家屬達成
    民事和解，並已給付賠償金，有嘉義縣新港鄉調解委員會調解筆錄及收據一紙附
    卷足證、犯後態度良好等一切情狀，各量處如主文所示之刑，並定其應執行之刑
    。末查被告甲○○未曾受有期徒刑以上刑之宣告，有臺灣高等法院被告全國前案
    紀錄表一份在卷可稽，其經此次教訓自當知所警惕，應無再犯之虞，本院認其前
    所受宣告之刑，以暫不執行為適當，爰併予宣告緩刑伍年，以啟自新。
據上論斷，應依刑事訴訟法第二百九十九條第一項前段，刑法第一百八十五條之三、
第二百七十六條第一項前段、第六十二條前段、第五十一條第五款、第七十四條第一
款，道路交通管理處罰條例第八十六條第一項，罰金罰鍰提高標準條例第一條前段，
判決如主文。
本案經檢察官陳昭廷到庭執行職務
中    華    民    國      九十一      年       四      月       十      日
                          臺灣嘉義地方法院交通法庭
                              審判長法  官  夏  金  郎
                                    法  官  盧  鳳  田
                                    法  官  陳  俞  婷
右正本證明與原本無異。
如不服本判決，應於判決送達後十日內向本院提出上訴狀( 應附繕本 )。
中    華    民    國      九十一      年       四   月     十一      日
                                    書記官  李  彩  娥
附錄法條
中華民國刑法第一百八十五條之三
服用毒品、麻醉藥品、酒類或其他相類之物，不能安全駕駛動力交通工具
而駕駛者，處一年以下有期徒刑、拘役或三萬元以下罰金。
中華民國刑法第二百七十六條
 (過失致死罪)
因過失致人於死者，處二年以下有期徒刑、拘役或二千元以下罰金。
從事業務之人，因業務上之過失犯前項之罪者，處五年以下有期徒刑或拘
役，得併科三千元以下罰金。
